臺灣臺中地方法院民事判決　　　　　　　93年度婚字第1744號
原　　　告　甲○○
訴訟代理人　林瓊嘉律師
被　　　告　嚴廣明即ANDR.
上列當事人間離婚事件，本院於民國94年11月7日言詞辯論終結
，本院判決如下：
    主      文
准原告與被告離婚。
訴訟費用由被告負擔。
    事實及理由
壹、程序方面：
一、按配偶之一方為中華民國國民者，其離婚之原因事實，應依
    中華民國法律，涉外民事法律適用法第14條定有明文。本件
    原告為中華民國國民，被告為英籍香港人人民，則本件離婚
    事件，自應適用中華民國法律，合先敘明。
二、被告經合法通知，未於言詞辯論期日到場，核無民事訴訟法
    第386條所列各款情形，爰依原告之聲請，由其一造辯論而
    為判決。
貳、實體方面：
一、原告主張：被告為英國籍人士，兩造於民國90年7月19日結
    婚，婚後發現被告不事生產，僅以每月向英國政府領取福利
    給付300英鎊為維生，每日沉迷於網路、喝酒、玩PS2，不論
    於英國、臺灣，婚後迄今未曾工作，家庭生活完全依賴原告
    張羅支出。92年5月間返回臺灣，希望借以改變環境，或可
    助被告振作圖強，即與原告父母親同住，詎被告未思振作，
    日日睡至中午始起，復不願出門工作，原告父親為女兒之幸
    福，即給予被告機會，讓被告至原告父親公司上班，在公司
    被告隨心所欲，看書、看資料均可，只盼被告能有所更進，
    詎被告竟抱怨連連，以上班無聊為由，不願上班，嗣連帶不
    希望原告出去上班，原告欲帶被告應徵英文老師、健身房教
    練，被告卻嫌薪水過低或工作太累，始終不肯工作。92年8
    月間被告復萌酗酒習性，將原告給予之零用金皆持去買酒，
    復因酒後情緒不穩定，夜間不眠，亦不讓原告安眠，常折騰
    至清晨5時，被告睡著，原告始可睡，日復一日，原告幾乎
    崩潰，雙方為此爭執不斷，嗣被告常至住處頂樓喝至爛醉，
    躺於地上驚嚇到鄰人。92年9月間，因原告不給被告錢買酒
    喝，被告竟偷取原告的錢買酒，原告因此皮包不再放錢，被
    告遂拿家中煮菜用蒸餾過的40度酒狂飲，於夜間半夜1點遭
    原告之母發覺，勸阻其：「你怎這樣啊，那個酒濃度很高的
    」。詎被告突然對原告之母大吼說：「不要碰我」，並瞪著
    原告之母，原告見之向前阻擋，未詎被告竟作勢欲毆打原告
    。92年9月中旬，被告站在房間12F窗外的平台上，雙手緊握
    住窗台作勢欲跳樓，原告見狀，驚恐萬分，懇求被告進來好
    好談，被告依然用一副報復的眼神，狠狠看著原告，反讓原
    告有輕生之念，對原告之精神是一大虐待。被告現已離臺回
    英國去，兩造亦已呈分居狀態，分居期間被告對原告不聞不
    問，原告對兩造婚姻亦不再抱有任何期待，兩造婚姻在客觀
    上已達難以繼續維持或回復婚姻之希望，且原因係由被告上
    揭行為所致，此實可歸責於被告。為此依民法第1052條第1
    項第3款及第2項規定請求准予離婚。並聲明：如主文所示。
二、被告未於言詞辯論期日到場，亦未提出書狀，作何聲明或陳
    述。
三、得心證之理由：
（一）兩造間婚姻關係現仍存續中，業據原告提出戶籍謄本正本
      1份、結婚證書、結婚登記聲請書均影本各1份在卷可稽，
      被告對此亦不爭執，堪認原告之主張為真實。
（二）原告主張被告婚後不事生產，生活費用都由原告支付，並
      經常酗酒，甚至醉後夜眠於頂樓，期間也有自殺相脅，也
      曾對原告作勢欲毆，於夜間不讓原告安眠等情，業據原告
      之母何芳枝到庭證述：「被告92年5月3日來臺灣跟我們住
      在一起，他們是在91年在英國結婚，被告在臺灣居住6個
      月，他在臺灣的時候，我們有幫他找工作，但是他都不工
      作，他的生活費用都由我們支付，他心情不好就會喝酒，
      啤酒喝不夠，米酒也拿來喝，有時候在樓頂上喝醉了就脫
      光衣服，有一次喝酒後還想不開要跳樓，有時候他們發生
      口角，被告要對我女兒施暴，我看到就勸阻他們分開，有
      一次他要喝米酒被我發現，我說這酒你也喝，他就把手抬
      起來。被告早上都睡到11、12點，晚上都不讓我女兒睡覺
      ，常常吵架」等語（本院94年3月30日言詞辯論筆錄參照
      ）。徵之，婚姻及家庭生活有其私密之特性，常為外人無
      法以感官察知之情況下為之，僅有營共同生活之家屬，因
      關係密切、契合，較外人能以其感官察知。而觀之證人何
      芳枝為雖為原告之母，然與兩造共同生活，苟非有此事實
      ，衡情應不致於杜撰誣陷被告前揭事實，是證人所為之證
      言應堪可採。復徵之被告經本院合法通知亦未到庭爭執，
      堪認原告之主張為真實。
（三）另兩造現已分居乙情，亦據證人何芳枝到庭證述：「因為
      被告在臺灣沒有工作，又酗酒，所以經過兩造討論之後被
      告就回英國去了，被告回英國後，兩造並沒有常常聯絡，
      他也沒有叫我女兒去英國」等語（同上言詞辯論筆錄參照
      ），又被告於92年11月3日出境後，迄本件言詞辯論終結
      日仍未入境等情，亦據本院依職權查詢其入出境紀錄附卷
      可按，堪認原告之主張為真實。
（四）按民法第1052條第2項規定：有前項以外之重大事由，難
      以維持婚姻者，夫妻之一方得請求離婚，但其事由應由夫
      妻之一方負責者，僅他方得請求離婚。立法意旨在符合現
      代多元化社會之需要，使裁判離婚之事由較富彈性，當婚
      姻破裂時，夫妻已無共同生活之實質時，即得請求離婚。
      又婚姻如有難以維持之重大事由，於夫妻雙方均須負責時
      ，應比較雙方之有責程度，僅責任較輕之一方，得向責任
      較重之他方請求離婚，如雙方之有責程度相同，則雙方均
      得請求離婚，以符公平。又本件兩造並未另訂立夫妻財產
      制，依法應適用法定財產制即聯合財產制，依修正前民法
      第1026條反面解釋，家庭生活費用原則上由夫任之，修正
      後民法第1003條之1之規定，家庭生活費用，除法律或契
      約另有約定外，由夫妻各依其經濟能力、家事勞動或其他
      情事分擔之。揆其意旨，前者係基於男主外女主內，後者
      係以夫妻為生命共同體，貫徹男女平等原則，及尊重女性
      家事勞動價值，而明定家庭生活費用負擔係按夫妻經濟能
      力、家事勞動或其他情事分擔之，如身為人夫年青力壯者
      ，不為工作，則其不為給付家庭生活費用，難認有正當理
      由。本件被告婚後未肯努力工作，無法負擔家庭生活費用
      ，縱經原告家人提攜，被告亦不肯工作，此外又無不能工
      作之正當理由，無疑對兩造婚姻生活有不良影響；另被告
      經常酗酒，甚至醉後夜眠於頂樓，期間也有自殺相脅，也
      曾作勢欲毆打原告，甚至於夜間不讓原告安眠，令同居之
      原告生活於戒慎恐懼之中，對彼此婚姻失去安全感，被告
      復於92年11月3日離臺迄今已屆2年，並從此對原告不聞不
      問，兩造對於彼此之生活情況完全不瞭解，渠等之間僅存
      夫妻之名，而無夫妻之實，足見兩造間之婚姻已生破綻而
      無回復之希望，且任何人處於同一情況下，亦均不願繼續
      維持婚姻生活，堪信本件兩造間確有難以維持婚姻之重大
      事由存在，而難以繼續彼此之共同婚姻生活無疑，而就該
      項離婚事由觀之，被告顯係應負責任之一方，有可歸責之
      事由。從而，原告依民法第1052條第2項請求判決離婚，
      洵屬正當，應予准許。本件既准兩造離婚，則原告併依民
      法第1052條第1項第3款規定訴請離婚，為請求權之競合，
      本院自毋庸再予審認，附此敘明。
四、訴訟費用負擔之依據：民事訴訟法第78條。
中　　華　　民　　國　　94　　年　　11　　月　　21　　日
                  家事法庭      法　官　陳宗賢
以上正本係照原本作成。
如對本判決上訴，須於判決送達後20日內向本院提出上訴書狀（
須附繕本）。
中　　華　　民　　國　　94　　年　　11　　月　　21　　日
                    　　　　　　書記官　王崑煜
